臺灣高等法院臺中分院刑事判決　　　　　　　　　　九十一年度上易字第六三號
　　上　訴　人
　　即　被　告　丙○○
右上訴人即被告因傷害案件，不服臺灣苗栗地方法院九十年度易字第一二一號，中華
民國九十一年一月二十二日第一審判決（起訴案號：臺灣苗栗地方法院檢察署八十九
年度偵字第三二一０號），提起上訴，本院判決如左：
    主  文
原判決撤銷。
丙○○因過失傷害人，累犯，處拘役五十日，如易科罰金，以佰元折算壹日。
    事  實
一、丙○○前於民國八十五年間，因違反麻醉藥品管理條例案件，經臺灣新竹地方法
    院判處有期徒刑三月確定，於八十六年五月二十一日易科罰金執行完畢。於八十
    九年六月十二日，駕駛車號Ｌ八－九五一三號自用小客車，搭載其女友吳書誼由
    苗栗縣通霄鎮城南里往城北里通霄街上方向行駛，至同日上午十時五十五分許，
    途經該鎮城北里十三鄰，無標線之南北橋上時，其原應注意汽車行經未畫標線之
    道路時，應靠右行駛，並隨時採取必要之安全措施，且依當時天候陰，即將下雨
    、日間自然光線、路面乾燥、無缺陷、無障礙物、視距良好情況下，並無不能注
    意之情事，竟疏未注意靠右行駛，適有甲○○騎乘車號ＢＡＴ－○八一號重型機
    車，正由對向駛入南北橋時，亦疏未注意車前狀況及行經彎道、狹橋時，應減速
    慢行，並靠右行駛，保持兩車會車之安全間隔，致該機車前車頭與丙○○前開駕
    車左前車輪、左前葉子板發生碰撞，使甲○○人車到地，造成甲○○受有頭部外
    傷合併兩側硬腦膜、下腔出血及左側腦內出血等傷害。丙○○於肇事後，犯罪未
    被發覺前，委託其女友吳書誼撥打一一○電話求救，將傷者送醫急救，並向到場
    處理，有偵查犯罪權限之警員自首而接受裁判。
二、案經被害人甲○○之配偶乙○○訴由苗栗縣警察局通霄分局報請臺灣苗栗地方法
    院檢察署檢察官偵查起訴。
    理  由
一、訊據上訴人即被告丙○○固坦承於右揭時、地，駕駛上開自用小客車與被害人甲
    ○○騎乘之重型機車發生撞擊，致甲○○人車倒地，因此受有頭部外傷合併兩側
    硬腦膜、下腔出血及左側腦內出血等傷害，然矢口否認有過失傷害之犯行，辯稱
    ：伊當時車速很慢，且已盡量靠右行駛，甲○○騎乘機車，車速很快，伊看到對
    方機車，要閃避及煞車時，已來不及反應，對方機車就撞上來了，伊並無過失云
    云，惟查：
  (一)、被告於前開時地，駕駛自用小客車與被害人騎乘之機車發生碰撞，致被害人人
      車倒地受傷之事實，業據被告自白不諱，並經被害人黃永豐之妻乙○○指訴在
      卷，復有肇事後之現場實況及車損照片、警製道路交通事故調查報告表、台中
      縣光田綜合醫院診斷證明書及函附之病歷一份在卷可稽。又本件發生車禍事故
      之地點，為苗栗縣通霄鎮城北里十三鄰接連城南里之南北橋上，該橋之長度為
      九點六公尺，橋寬約五點二公尺，其上未畫有分向標線，屬狹橋，且過狹橋後
      ，以被告行進方向觀之是左彎道，當時天候為陰天，而發生碰撞後，被告之車
      輛右前輪距離右側橋墩一點三公尺，左前輪距離左側橋墩三公尺等事實，有道
      路交通事故調查報告表（該表天候記載為「雨」，應係事故發生後之天候狀況
      ）、現場照片十七幀（附於偵查卷第七、八頁，原審卷第三十一至三十七、七
      十四至七十六頁）、苗栗縣警察局通霄分局九十年四月十八日以（九十）通警
      刑字第三一八四號函覆該南北橋長、寬之函文及附件一份附卷可稽（附於原審
      卷第五十二至五十四頁），並經證人即前往現場處理及繪製草圖之警員林幹焰
      證稱：「當天值班同仁接到報案，說該處發生車禍，派出所主管與我一起到現
      場，機車騎士已經被救護車載走，我到現場剛要畫圖及照相，就下大雨，我們
      還是依照一般處理交通事故方式畫圖」、「（問：汽車右邊距離橋墩一．三公
      尺，左邊距離橋墩三．○公尺？）我是以汽車左右前輪距離橋墩距離來量的」
      等語屬實（見原審卷第八十一頁）。
　(二)、觀之卷附肇事後之現場照片所示，被告所駕之自用小客車係車頭偏右，而左前
      車輪偏往左前，足認被告於肇事之前應係未盡靠右行駛，而於乍見被害人騎乘
      機車自對向快速駛來，為閃避甲○○之機車而向右閃避，後因車輛靠近橋墩恐
      撞及橋墩，又向左迴正之故，是被告未盡靠右行駛之事實，堪予認定。被告辯
      稱已盡靠右行駛，與事證不符，不足採信。至於被害人騎乘重機車，行經該狹
      橋、彎道、與被告駕車會車時，疏未注意車前狀況，並隨時採取必要之安全措
      施，減速慢行及未靠右而偏左行駛，此有證人即本案發生車禍當時，坐在被告
      汽車右前座之女友吳書誼於偵查時證述明確（見偵查卷第十八頁反面），參以
      本案被告車損照片所示，被告前開汽車因與被害人機車撞擊，其駕車左前車輪
      破損，輪胎上方鈑金凹陷，汽車爆胎、擋風玻璃碎裂，撞擊力道確實甚猛等情
      ，亦經證人林幹焰警員及修車師傅曾仁宗證述屬實；證人林幹焰復證稱：「當
      天量完現場，我與被告把傷者的機車移到路邊，還有一台一．七五噸的小貨車
      以相反方向通過」、證人即當日前往救護被害人之救護人員溫耀隆證稱：「救
      護車可以開過橋去調過頭回來」、「（問：提示現場圖，汽車的位置，你當時
      開過去的感覺？）滿好開的，該橋如果要會車，是有一點困難」等語（見原審
      卷第一○二頁）、證人即當日前往救護被害人之救護人員周志恒：「（問：車
      子要過橋時，有無要求被告將車子移動，讓救護車通過？）當時下很大雨，我
      連窗戶都沒有搖下來，就直接把車子開過去掉頭回來，沒有要求庭上被告移動
      車子」等語（見原審卷第一○三、一○四頁），是足見被告雖未盡右行駛，惟
      仍有留足夠空間之安全間隔讓被害人通行。另證人即當天拖吊被告汽車之曾仁
      宗雖證稱：「是丙○○在警察局通知我，叫我吊到分局的，我到現場時，車子
      已經在路邊了，我到時，事件已經過一個多小時，車子應已有移動過，應不是
      車禍時的位置」、「（車子出事後，能否開動，還是一定要拖吊才行？）還可
      以開動，因為是用引擎移動」云云（見原審卷第二○七頁），惟其仍係於警方
      完成道路交通事故調查報告表後所見，且有無移動為其個人臆測之詞，並非親
      見，尚不足以認定事故發生後，被告有將該車移動。又依交通事故現場圖所示
      ，該橋寬約五點二公尺，被告之自用小客車左前輪距離左橋墩有三公尺，擦撞
      處為該車左前車輪，被害人騎乘之機車顯已超越該橋中心而與被告所駕駛之自
      用小客車擦撞，是被害人騎乘機車疏未注意車前狀況，隨時採取安全措施，且
      未減速慢行，靠右行駛保持安全會車間隔，應為本件肇事之主因，被告疏未注
      意靠右行駛，則屬肇事次因，本件經中華民國車輛交通事故鑑定技術研究學會
      鑑定結果，亦同此見解，此有該會於九十年八月一日，以九十車鑑字第０四四
      號函附鑑定報告為：被害人機車行經彎道未減速，行經狹路，未畫標線道路未
      靠右，且行經狹路會車時，偏左行駛為肇事主因；被告汽車，會車時未盡靠右
      為肇事次因等語在卷（附原審卷第一一四頁）。至臺灣省竹苗區車輛行車事故
  鑑定委員會於八十九年十月二十七日以竹鑑字第八九０八五八號含所附之鑑定
      意見為：「丙○○駕駛自小客車未注意車前狀況為肇事次因」（附偵查卷二十
      一頁），就肇事原因而言亦與本院認定及上開鑑定大致相同；另臺灣省車輛行
      車事故覆議鑑定委員會於八十九年十二月十八日，以府覆議字第八九二一三四
      號函覆議意見為：「甲○○於雨天駕駛重機車與丙○○於雨天駕駛自小客車，
      行經無標線彎道狹橋會車時，互未保持安全間隔同為肇事原因」（附偵查卷第
      三十三頁），因未慮及本件被害人行經狹路，未畫標線道路未靠右行駛，事故
      撞擊點已逾該橋中心，及行經彎道未減速，應負主要肇事責任，尚無足採。
  (三)、按之汽車行駛時，駕駛人應注意車前狀況，並隨時採取必要之安全措施，尤其
      行經彎道、狹橋時，均應減速慢行，作隨時停車之準備，且汽車行經未劃標線
      之道路時，應靠右行駛及會車時兩車應保持安全間隔，並隨時採取必要之安全
      措施，道路交通安全規則第九十四條第三項、第九十三條第一項第三款、第九
      十五條第一項、第一百條第五款分別定有明文。另按刑法過失傷害罪，祇以加
      害人之有過失為致傷害之一原因為已足，不因被害人亦有過失而影響於犯罪之
      成立，但得審酌各方過失程度，為量刑輕重之標準（司法院院字第六三一解釋
      參酌）。則被告駕車行至上開未畫有標線之狹橋時，自應注意上述道路交通安
      全規定，靠右行駛；再依卷附之交通事故調查報告表所載，本件肇事時、地之
      天候為陰、日間自然光線、路面無缺陷、亦無障礙物、視距良好，並無不能注
      意之情事，乃被告竟疏未注意盡靠右行駛，致與被害人騎乘機車發生擦撞肇事
      ，其行為顯有過失。被告之過失行為與被害人之傷害間，復具有相當因果關係
      ，本件事證明確，被告之犯行堪予認定。
二、核被告所為，係犯刑法第二百八十四條第一項前段之過失傷害罪。查被告前於八
    十五年間，因違反麻醉藥品管理條例案件，經臺灣新竹地方法院判處有期徒刑三
    月確定，並於八十六年五月二十一日易科罰金執行完畢，此有臺灣高等法院被告
    全國前案紀錄表一份附卷可稽，其於五年內再犯本案有期徒刑以上之罪，係屬累
    犯，依法應加重其刑。另被告於肇事後犯罪未經發覺前，自動委請女友吳書誼報
    警處理，並向到場處理員警坦承肇事事實，此經證人吳書誼證述屬實，並有載明
    報案人為被告之道路交通事故調查報告表一紙附卷可稽，其所為已合於刑法第六
    十二條前段所定對於未發覺之犯罪自首而接受裁判之要件，應依該條規定減輕其
    刑，並先加後減之。原審法院因認被告罪證明確，而予以論罪科刑，固屬有見，
    惟原判決理由，同時引用前開三份鑑定意見書，或認被告與被害人同為肇事原因
    ，或以違背不同注意義務，認被害人為肇事主因，被告為肇事次因，未詳加推究
    以定取捨，而於量刑時又審酌被告過失較輕，被害人過失較大，理由不免互相矛
    盾，自有未當。被告上訴意旨否認有過失情事，仍執前詞指摘原判決不當，雖無
    理由，然原判決既有上述可議之處，自應由本院將原判決撤銷改判。爰審酌被告
    素行、行為所生之危害、肇事之過失情節輕微、肇事後立即報警處理並救護被害
    人、已和被害人和解（有調解筆錄影本在卷可稽）、犯後之態度尚好等一切情狀
    ，量處如主文第二項所示之刑，並諭知易科罰金折算之標準。
據上論斷，應依刑事訴訟法第三百六十九條第一項前段、第三百六十四條、第二百九
十九條第一項前段，刑法第二百八十四條第一項前段、第四十七條、第六十二條前段
、第四十一條第一項前段，罰金罰鍰提高標準條例第一條前段、第二條，判決如主文
。
本案經檢察官丁○○到庭執行職務。
中      華      民      國      九十一      年      四    月  二十四    日
                                   臺灣高等法院臺中分院刑事第六庭
                                         審判長法　官　李  文  雄
                                               法  官　陳　嘉　雄
                                               法　官  邱  顯  祥
右正本證明與原本無異。
不得上訴。
                                               書記官  陳  桂  芬
中      華      民      國　  九十一     年      四       月   二十四   日
                                                              　　　　　Ｆ
